【裁判字號】    92,台上,1468
【裁判日期】    920327
【裁判案由】    妨害國幣懲治條例
【裁判全文】
最高法院刑事判決                              九十二年度台上字第一四六八號
    上  訴  人  甲○○
                乙○○
                丙○○
右上訴人等因妨害國幣懲治條例案件，不服台灣高等法院台南分院中華民國九十二年
一月二十一日第二審更審判決（九十一年度重上更(三)字第一四二號，起訴案號：台灣
台南地方法院檢察署八十八年度偵字第一五四八八號、八十九年度偵字第一一六四號
），提起上訴，本院判決如左：
    主  文
上訴駁回。
    理  由
按刑事訴訟法第三百七十七條規定，上訴於第三審法院，非以判決違背法令為理由，
不得為之。是提起第三審上訴，應以原判決違背法令為理由，係屬法定要件。如果上
訴理由狀並未依據卷內訴訟資料，具體指摘原判決不適用何種法則或如何適用不當，
或所指摘原判決違法情事，顯與法律規定得為第三審上訴理由之違法情形，不相適合
時，均應認其上訴為違背法律上之程式，予以駁回。上訴人甲○○、乙○○之上訴意
旨略稱：(一)、原判決理由既認上訴人甲○○、乙○○及呂潔生等於民國八十八年十二
月二十六日在法務部調查局台南市調查站（以下稱台南市調查站）之調查筆錄與勘驗
錄影帶結果不符，不足作為不利於上訴人等之論據，甲○○、乙○○等僅自承八十八
年十二月二十九日之筆錄實在，對同年月二十六日之筆錄一再爭執，但嗣又謂該八十
八年十二月二十六日之調查筆錄有證據能力，得作為認定事實之參考，不無判決理由
矛盾及採證違法。(二)、原判決依憑台南市調查站九十一年四月二十二日調南市字第○
九一六六四○一七一號函認定該站並無監聽錄音帶，但調查人員自八十八年十二月二
十一日至八十九年一月十九日曾對甲○○、乙○○等之電話通聯內容實施監聽，有監
聽譯文及聲請書在卷可稽，證人任純潔於第一審亦證稱丙○○自首後，調查站曾對上
訴人等監聽達十五日等語。台南市調查站上開函文內容顯然不實，原審未再調取監聽
錄音帶調查有無彼二人之犯罪證據，即憑丙○○之供述為論據，有應調查之證據未予
調查之違法。(三)、原判決理由內或謂甲○○於偵查中坦承「是丙○○找我做的。」或
謂丙○○於台南市調查站供稱，『阿修』（甲○○）知道我對電腦有專業知識，誘我
為他們解決電腦印製偽鈔之電腦方面問題」等語，二者之供述歧異，原判決捨甲○○
而取丙○○之供述，未說明理由，有判決理由不備之違法。(四)、原判決憑陳忠偉供述
謂扣案六張千元偽造幣券不論係得自丙○○或甲○○，均為本案偽造幣券，但原審法
院八十九年度上訴字第一三五五號判決則認無證據證明陳忠偉曾自白該六張千元偽鈔
為甲○○所偽造為真正等情。且依陳忠偉之供述，丙○○於八十八年五月份即拿偽鈔
要伊出賣。如果非虛，則丙○○是否於八十八年五月份起即有偽造幣券之行為。原判
決對此未詳查，有應於審判期日調查之證據未予調查之違法等語。甲○○之上訴意旨
另以：(一)、扣案如原判決事實欄所記載之偽造幣券成品及半成品，既採為判決之基礎
，但於審判期日僅提示扣押物清單，不符直接審理原則，有應於審判期日調查之證據
未予調查之違法。(二)、原判決事實欄記載認定上訴人等自八十八年九月間與陳忠偉於
台南市○○路印製偽鈔等情。但陳忠偉則供稱於八十八年十月十五日經由呂潔生之介
紹而與甲○○認識，如何能於同年九月間共同偽造幣券，有認定事實與卷內資料不符
之違法。(三)、原判決採信丙○○之供述，認查獲上訴人等偽造幣券之地點，即台南市
○○路一三一號六樓之六，係甲○○指示丙○○承租並提供租金。但據任純潔之供述
，係伊叫丙○○先付房租等情。原判決有認定事實與卷內資料不符之矛盾。(四)、依卷
附之電腦出貨單，出貨之日期為八十八年九月二十八日，如何能於同年九月間以電腦
方式偽造貨幣達一百餘萬元，此部分事實認定亦與卷內資料不符等語。上訴人丙○○
之上訴意旨略稱：(一)、甲○○、乙○○於檢察官初訊時經訊問彼等於八十八年十二月
二十六日在台南市調查站之供述，是否實在，均供稱所言均實在，筆錄有看過等語，
則該筆錄自不能因錄音不連續而全無證據能力。原判決以此部分筆錄不能作為不利於
甲○○、乙○○之認定，尚嫌速斷，且有理由矛盾之違法。(二)、原判決以甲○○、乙
○○於八十八年十二月二十八日、同年月二十九日經台南市調查站借訊後及檢察官之
複訊，認定彼二人及呂潔生於同年月二十六日之初訊筆錄，非全無證據能力，未記載
其理由。及對陳忠偉嗣後迴護甲○○之詞，即「丙○○於八十八年五月份有拿偽鈔要
我賣」云云，未予指駁，其論述亦有矛盾。(三)、在陳忠偉身上查獲之六張一千元偽鈔
，已於陳忠偉案沒收銷燬而不存在，復於本案諭知沒收，顯有違誤。扣案支票二張未
詳查是否供本案犯罪所用或因犯罪所得之物，而未予宣告沒收，另用以銷燬不良成品
之焚燒爐，係供犯罪所用之物，未說明不予宣告沒收之理由，均有未合。(四)、丙○○
除自首供出共犯外，更配合埋伏逮捕共犯，其貢獻甚於一般污點證人，請能依刑法第
五十九條減輕其刑，並予宣告緩刑等語。
惟查原判決認定上訴人等有原判決事實欄所記載之犯行，係依憑丙○○於台南市調查
站及偵審中之供述、共同被告陳忠偉之供述、甲○○、乙○○、呂潔生於八十八年十
二月二十八日以後在台南市調查站及偵審中之相關供述、證人任純潔、魏貽謀、朱慶
賢、陳學亮、林文芳、湯福壽、李綺紋、陳茂榮、刑益美、廖唯妤之相關證言、卷附
台南市調查站八十八年十二月九日（八八）南法字第四○七八三號函、執行搜索報告
及搜索扣押筆錄、現場查獲偽鈔及相關證物照片十八幀、蒐證照片八幀、誠譽資訊有
限公司出貨單、租賃契約書、「阿修」等涉嫌偽造國幣成員使用電話一覽表及比基尼
傳播公司名片十張、台南市調查站九十一年四月二十二日調南市字第○九一六六四○
一七一號函、台南縣永康市○○路三十二號統一超商九十一年六月二十七日（九一）
統超字第二七○號函、扣案供犯罪所用之電腦主機三台、電腦螢幕三台、印表機五台
、掃描機一台、烤箱二台、切割機一台、手壓床一台、壓板八個、外接磁碟機二台、
磁碟片（有千元券及五百元券圖檔）七片、現金支付傳票（記載真假鈔對換比率及開
支）四張、偽造之千元券成品一百張、半成品七百張、百元券成品三千一百七十七張
、百元券半成品二百八十七張、五百元券成品一張等證據，予以綜合判斷，因而撤銷
第一審關於上訴人等部分之判決，改判論處上訴人等共同意圖供行使之用，而偽造幣
券罪刑（甲○○累犯），已詳予說明其所憑之證據及其認定之理由。而以甲○○、乙
○○均否認有偽造幣券之犯行，除均辯稱：台南市調查站之筆錄與彼等當時之陳述不
符外，甲○○另辯稱：是丙○○及其二個朋友偽造幣券，並脅迫伊銷售云云；乙○○
辯稱：被查獲當日係甲○○叫伊送便當過去而被逮捕云云；丙○○辯稱：係遭甲○○
脅迫才參與偽造幣券云云。除說明甲○○、乙○○及共犯呂潔生於八十八年十二月二
十六日在台南市調查站之調查筆錄之製作有瑕疵且記載與勘驗當時錄影帶之內容不符
，不得採為甲○○、乙○○不利之證明外，並依卷內資料說明上訴人等上開辯解係卸
責之詞，不足採信，於理由內予以指駁。復明甲○○、乙○○聲請向台南市稅捐稽
徵處調希伯崙資訊用品公司設立相關資料，甲○○另聲請調閱其所持用000000
0000號行動電話於八十八年十二月八日至同年月十六日之監聽錄音內容及調查丙
○○於八十八年八月間在何處以「四八六電腦」模擬印製偽鈔及該電腦為何人所有，
因與上訴人等本件犯行之認定無關，無調查之必要。所為論斷，均有卷存資料可資覆
按，從形式上觀察，並無所謂違背法令之情形。按訊問被告，除有急迫情況且經記明
筆錄者外，應全程連續錄音；必要時，並應全程連續錄影。又筆錄內所載之被告陳述
與錄音或錄影之內容不符者，除有急迫情況且經記明筆錄而未錄音、錄影之情形外，
其不符之部分，不得作為證據。此觀刑事訴訟法第一百條之一第一項、第二項之規定
自明。此等規定於司法警察（官）詢問犯罪嫌疑人時準用之，又為同法第一百條之二
所明定。原判決根據原審法院更(二)審勘驗甲○○、乙○○、呂潔生等於八十八年十二
月二十六日在台南市調查站訊問時之錄影帶結果：甲○○部分未見調查員訊問、記載
筆錄；乙○○部分訊問內容不清楚，談話內容與調查筆錄所載內容不符；呂潔生部分
僅有訊問畫面，訊問內容聽不清楚等情。該訊問程序顯未全程連續錄影，而該筆錄又
未載明有急迫情形，致未能全程連續錄音、錄影，因認彼三人於八十八年十二月二十
六日在台南市調查站之訊問筆錄不能作為甲○○、乙○○不利之論據，自無不合。而
原判決亦未採彼三人於八十八年十二月二十六日在台南市調查站之訊問筆錄及同日在
檢察官偵查中之供述，為上訴人等斷罪之資料，雖其理由內另謂甲○○、乙○○於八
十八年十二月二十六日所製作調查筆錄部分，雖與勘驗錄影帶不盡相符，然非全無證
據能力等語。行文稍有欠妥適，但原判決既未採用此部分筆錄為論斷之基礎，顯然於
判決無影響，依刑事訴訟法第三百八十條之規定，不得執為上訴第三審之理由。上訴
人丙○○於八十八年十二月五日向台南市調查站自首後，該站雖曾向台灣台南地方法
院檢察署檢察官聲請監聽0000000000、0000000、0000000
、0000000等四線電話，至八十九年一月十二日下線，但並未截獲有關上訴人
等犯罪之談話，有該站八十九年一月十五日（八九）南法字第四○○三三號函復該檢
察署之監譯報告表在卷可按（八十八年度偵字第一五四八八號卷第七十四至八十七頁
）。是乙○○於原審質疑該調查站未提供現場監控、監聽資料，經該站函復，該站於
本案調查過程中曾運用丙○○使用偵監器由犯罪現場發出訊號以利調查人員掌握現場
狀況，並非實施監聽，該站無監聽錄音帶可以提供等情。即未再向該站函調監聽錄音
資料，難指為有應調查而未調查之情形。扣案偽造之幣券成品及半成品，原審法院於
上訴審、更(一)審、更(二)審審判期日均已向上訴人提示並訊問其有何意見（原審法院上
訴卷第一六七頁、上更(一)卷(二)第六十七頁、上更(二)卷(三)第一六一頁），予以辯解之機
會。於更(三)審審判期日，雖僅提示照片訊問上訴人等有何意見，然上訴人等對各該證
物既已多經提示辯論，對此次以照片提示復未爭執，且表示無意見（原審法院重上更
(三)審卷(二)第二九四頁），原判決採為論罪資料，於法亦無不合。關於沒收之諭知，於
共犯中之任何一人，均屬從刑，基於共同犯罪行為，應由共犯各負全部責任之理論，
凡必須沒收之物，於共犯之判決均應為沒收之諭知。又沒收之執行完畢與沒收物之不
存在，並非一事，因犯罪依法必須沒收之物，雖已於共犯中之一人確定判決諭知沒收
，並已執行完畢，對於其他共犯之判決，仍應宣告沒收。本案在共犯陳忠偉身上查獲
之偽造千元券成品六張，原判決於上訴人等之從刑宣告沒收，於法自無不合。丙○○
上述意旨以該六張偽鈔已另案於陳忠偉之從刑宣告沒收執行完畢，不得再於本案宣告
沒收，尚有誤會。又扣案支票二張，原判決已調查說明非本案供犯罪所用或犯罪所得
之物，另焚燒爐亦未認定係上訴人等所有供犯罪所用之物，其未諭知沒收，亦不容任
意指為違法。上訴人甲○○向林文芳訂購之電腦依卷附之送貨單，雖於八十八年九月
二十八日才交貨由丙○○簽收，但原判決已調查說明依丙○○之供述，如不須要做到
很精確，其仍可馬上列印出偽鈔，且扣案上訴人等用以偽造幣券之電腦主機、螢幕各
有三台、印表機五台，而該送貨單購置之電腦為一組（原審法院上更(一)卷(一)第一六一
頁），上訴人等用以犯罪之電腦自非僅該組電腦，原判決再參酌甲○○於偵查中供承
於八十八年九月開始偽造台幣，認定上訴人等於八十八年九月間開始以電腦偽造新台
幣，難謂與卷內資料不符。刑事確定判決，祇就該案被告所認定之事實有既判力，除
具有再審原因外，不得再有所爭執，而對於另案審理之其他被告並無拘束力。因而刑
事法院另案審理共犯時，仍應依法調查有關之犯罪證據，就其所得心證而為判斷，不
得以其他共犯刑事確定判決所為之證據判斷及事實認定，遽採為其判斷之基礎，即屬
調查證據結果，為相異之判斷，仍非法所不許。甲○○、乙○○等執原審法院八十九
年度上訴字第一三五五號判決，認定無證據證明陳忠偉自白在其身上查扣之六張千元
偽鈔為甲○○所偽造為真正等情，指摘原判決不當，亦有誤解。證據之取捨及其證明
力如何，法院依法有自由判斷之權，苟無違背經驗法則或論理法則，不容當事人任意
指摘。上訴人等其餘上訴意旨，或就原判決已有調查之事項，或就原審證據取捨及判
斷證據證明力之職權行使，徒憑己意或執陳詞就上訴人等或證人供述之細節稍有不符
，又不影響犯罪事實之認定部分為爭論，漫指其違法，再為事實上之爭執，難認係適
法上訴第三審之理由。本件上訴為違背法律上之程式，應予駁回。又本件既從程序上
駁回，丙○○請求依刑法第五十九條減輕其刑及宣告緩刑，本院無從審酌，附此明
。
據上論結，應依刑事訴訟法第三百九十五條前段，判決如主文。
中      華      民      國    九十二    年      三      月    二十七    日
                              最高法院刑事第三庭
                                  審判長法官  董  明  霈
                                        法官  林  茂  雄
                                        法官  王  居  財
                                        法官  張  祺  祥
                                        法官  吳  三  龍
      右正本證明與原本無異
                                              書  記  官
中      華      民      國    九十二    年      四      月      二      日


司法院資訊處製作；財團法人民間司法改革基金會備份。
